【裁判字號】    89,易,1351
【裁判日期】    891016
【裁判案由】    違反著作權法
【裁判全文】
臺灣臺北地方法院刑事判決              八十九年度易字第一三五一號
    公  訴  人  臺灣臺北地方法院檢察署檢察官
    被      告  甲○○○○業有限公司
    兼  代表人  丁○○
右列被告因違反著作權法案件，經檢察官提起公訴（八十九年度偵續一字第二七一號
），本院判決如左：
    主      文
甲○○○○業有限公司法人之代表人，因執行業務，擅自以重製之方法侵害他人之著
作財產權，處罰金新台幣拾萬元。
丁○○擅自以重製之方法侵害他人之著作財產權，處有期徒刑柒月。
    事      實
一、丁○○係甲○○○○業有限公司之負責人，以製作電視台連續劇為其營業項目之
    一，丁○○明知其於八十三年間以甲○○○○業有限公司名義委託丙○○編寫之
    閩南語電視劇「鑼聲若響」企劃案暨故事大綱，其著作權人依雙方約定係屬丙○○，於八十三年四月二十五日，丙○○完成該著作，交付丁○○送往台灣電視公
    司審查卻未獲通過，詎丁○○違背雙方約定，未經丙○○同意或授權，竟將「鑼
    聲若響」企劃案及故事大綱，於八十五年間，交予不知情之邊立民稍加修改，重
    製改寫成「鑼聲響起」企劃案暨故事大綱，而後由甲○○○○業有限公司送交中
    國電視公司審查，經中國電視公司同意採用，丁○○乃再聘請林霖、朱益興二人
    據該故事大綱，編寫四十集劇本拍攝連續劇，而後於八十七年六月四日起至八十
    七年七月二十五日止在中國電視公司播出甲○○○○業有限公司所製作之「鑼聲
    響起」閩南語連續劇，丙○○始察知上情。
二、案經丙○○訴由台灣台北地方法院檢察署檢察官偵查起訴。
    理      由
一、訊據被告丁○○於本院審理中固不否認委託告訴人丙○○編寫「鑼聲若響」企劃
    案暨故事大綱，因未獲台灣電視公司通過，而後將該企劃案暨故事大綱交予邊立
    民改寫成「鑼聲響起」企劃案暨故事大綱，以被告甲○○○○業有限公司名義送
    交中國電視公司審查通過，製作連續劇播出之事實，惟矢口否認有侵害著作權之
    犯行，辯稱：「鑼聲若響」企劃案暨故事大綱，係依據其原始構想而委託丙○○
    編寫之戲棚下（戲如人生）所改寫而成，著作權人自應屬於伊，且伊並未與丙○○簽訂著作權合約，伊出錢請丙○○編寫電視劇企劃案暨故事大綱，伊當然有權
    找他人改寫云云。經查，（一）右開事實，業經告訴人丙○○指訴甚詳，復有著
    作權合約證明書在卷為憑，被告丁○○於偵查中亦坦承該著作權合約證明書上之
    簽名係其簽名無訛（見乙○八八偵續字第一三五號卷第六五頁），依該著作權合
    約證明書之約定：茲收到著作權人李龍（龍水編劇坊）所寫作的戲棚下之二（鑼
    聲若響）的企劃案暨故事大綱，擬在台灣電視公司拍攝製作，如未獲通過，被告
    不得轉述改編或再投送其他傳播機構，有關所有的變更異動都需經過著作人丙○○之同意，同時不得找他人編寫「鑼聲若響」有關之題材。被告甲○○○○業有
    限公司雖係「鑼聲若響」企劃案暨故事大綱之出資人，依著作權法第十二條第三
    項之規定，固得利用該著作，惟於解釋上，其利用範圍仍須受當事人約定之限制
    ，於本件被告甲○○○○業公司之利用範圍應止於送交台灣電視公司審查，若獲
    通過據以製作連續據而已，被告丁○○既坦承其於著作權合約證明書上簽名，當
    不得諉稱不復記憶約定內容，而逾越其利用範圍，擅自委請不知情之邊立民改寫
    成「鑼聲響起」企劃案暨故事大綱，而後更違反約定送往中國電視公司審查通過
    ，據以製作連續劇播出，其係明知且故意侵害他人著作財產權甚明。（二）被告
    丁○○稱係出自其原始構想之戲棚下（戲如人生）與「鑼聲若響」企劃案暨故事
    大綱，兩者無論就劇情張力或人物特質而言，均顯不相同，有該二份著作文件附
    卷（外放證物袋）為憑，是縱認被告丁○○辯稱戲棚下（戲如人生）之著作人屬
    伊，亦無礙其侵害告訴人所有之「鑼聲若響」企劃案暨故事大綱著作權之認定。
    （三）另依附卷（外放證物袋）由邊立民改寫之「鑼聲響起」企劃案暨故事大綱
    ，與上開「鑼聲若響」企劃案暨故事大綱，兩相比較結果，其劇情張力與人物特
    質均屬雷同，且有幾近百分之七十之文字內容一字不差，其描述手法可謂大致相
    同，證人邊立民亦於偵查中證稱：其編寫「鑼聲響起」企劃案暨故事大綱確有參
    考被告丁○○所提供之告訴人上開著作等情。（四）被告丁○○於偵查中亦坦承
    ，其上開行為係執行被告甲○○○○業有限公司之業務所為（見乙○上開卷第八
    三頁），而被告丁○○係甲○○○○業有限公司之代表人，被告丁○○因執行業
    務侵害他人之著作財產權，甲○○○○業公司自亦應負刑事責任。綜上所述，本
    件事證明確，被告等犯行均堪以認定。
二、被告丁○○擅自以重製之方法侵害他人之著作財產權，核其所為，係犯著作權法
    第九十一條第一項之重製他人著作罪。其利用不知情之邊立民犯上開罪，係間接
    正犯。爰審酌被告丁○○之品行、犯罪動機、目的、手段、所得之利益、所生之
    危害，暨犯罪後之態度等一切情狀，茲依檢察官之具體求刑，量處如主文所示之
    刑。被告甲○○○○業有限公司係法人，其代表人因執行業務，犯上開之罪，依
    法應科以如主文所示之罰金刑。
三、公訴人認被告丁○○未於「鑼聲響起」企劃案暨故事大綱具體表示告訴人係著作
    人，因違反著作權法第十六條第一項，另觸犯著作權法第九十三條第一款之罪名
    。查著作權法第十六條第一項所指之重製物，參諸著作權法第三條第五款對於「
    重製」之定義，係指與著作物原本內容相同之著作物而言，例如原本之打字本、
    印刷本、影本或重抄本而言；本件之「鑼聲響起」企劃案暨故事大綱係證人邊立
    民以自行創作部分文字之方法加以改寫而成，為公訴人所是認，顯與「鑼聲若響
    」企劃案暨故事大綱之內容並非均相同，雖有大部分重疊之處，屬廣義之重製行
    為，但究非嚴格意義之「鑼聲若響」企劃案暨故事大綱」著作物之「重製物」，
    此部分本應為無罪之諭知，但公訴人認與上開論處被告丁○○罪刑部分有牽連犯
    之裁判上一罪之關係，茲不另為無罪之諭知，附此敘明。
據上論斷，應依刑事訴訟法第二百九十九條第一項前段，著作權法第九十一條第一項
、第一百零一條第一項，判決如主文。
本案經檢察官董怡臻到庭執行職務。
中      華      民      國      八十九      年     十     月十六    日
                                  臺灣臺北地方法院刑事第四庭
                                        法    官  侯  水  深
右正本證明與原本無異。
如不服本判決，應於判決送達後十日內，向本院提出上訴狀。
                                        書 記 官  陳  彥  蕖
中      華      民      國      八十九      年     十     月    十七    日
附錄本案論罪科刑所依據之法條全文：
著作權法第九十一條第一項
擅自重製他人之著作者，處六月以上三年以下有期徒刑，得併科新臺幣二十萬元以下
罰金；其代為重製者亦同。


司法院資訊處製作；財團法人民間司法改革基金會備份。
